【裁判字號】    99,撤緩更,3
【裁判日期】    990419
【裁判案由】    聲請撤銷緩刑
【裁判全文】
臺灣臺北地方法院刑事裁定             99年度撤緩更字第3號
聲  請  人  臺灣臺北地方法院檢察署檢察官
受  刑  人  甲○○
上列聲請人因受刑人偽造文書案件，聲請撤銷緩刑之宣告（98年
度執聲字第2185號），經本院於中華民國98年11月30日以98年度
撤緩字第113 號裁定後，受刑人提起抗告，復經臺灣高等法院以
99年度抗字第1 號裁定撤銷原裁定，發回本院，本院更裁定如下
：
    主  文
聲請駁回。
    理  由
一、聲請意旨略以：受刑人甲○○因偽造文書案件，經本院97年
    度簡字第4634號判決處有期徒刑9 月，緩刑2 年，並諭知應
    於民國（下同）98年10月15日前給付告訴人乙○○新臺幣（
    下同）1 千9 百萬5,250 元確定。惟受刑人至今尚未支付，
    爰依刑法第75條之1 第1 項第4 款規定聲請撤銷緩刑宣告等
    語。
二、按受緩刑之宣告而違反刑法第74條第2 項第1 款至第8 款所
    定負擔情節重大者，足認原宣告之緩刑難收其預期效果，而
    有執行刑罰之必要者，得撤銷其宣告，刑法第75條之1 第1
    項第4 款固有明文規定。惟考其立法意旨略以：修正條文第
    74條第2 項增列法院於緩刑期間內，得命犯罪行為人於緩刑
    期內應遵守之事項（例如向被害人支付相當數額、向公庫支
    付一定之金額、接受精神、心理輔導、提供義務勞務或其他
    為預防再犯之事項），明定違反該條所定事項情節重大者，
    得撤銷其緩刑宣告，以期週延。至於所謂「情節重大」，係
    指：受判決人顯有履行負擔之可能，而隱匿或處分其財產、
    故意不履行、無正當事由拒絕履行或顯有逃匿之虞等情事而
    言。準此，上揭「得」撤銷緩刑之情形，法官應依職權本於
    合目的性之裁量，妥適審酌被告於緩刑期間內違反應遵守事
    項之情節是否重大，是否已難收其預期之效果，而確有執行
    刑罰之必要，此與刑法第75條第1 項所定2 款要件，有一具
    備，即毋庸再行審酌其他情狀，應逕予撤銷緩刑之情形不同
    ，先予敘明。
三、經查：
  (一)本件抗告人即受刑人因偽造文書案件，經本院判處有期徒刑
    9 月，緩刑2 年，並諭知應於98年10月15日前給付告訴人乙
    ○○19,005,250元確定，惟受刑人至今未給付分文，告訴人
    亦未同意受刑人得為緩期清償等情，有告訴人陳報之書狀、
    本院公務電話紀錄表各1 份在卷可稽，受刑人本應履行緩刑
    宣告所附條件，其竟未賠償分文，已影響告訴人之權益，合
    於上開得撤銷緩刑之要件，然是否足認原緩刑之宣告難收其
    預期效果，而有執行刑罰之必要，仍須衡酌相關情況決定之
    。
  (二)又查，本案受刑人係因與李永發共同以不實之文書向告訴人
    乙○○借貸4,000 萬元而有詐欺取財、行使偽造文書受刑人
    等犯行。而因被告及李永發等人於96年3 月12日向告訴人借
    貸4,000 萬元後，未按約定於3 個月內償還，隨後有與告訴
    人簽立協議書，而受刑人與另一債務人李永發之清償情形如
    下：於97年6 月25日償還1,000 萬元，97年7 月4 日償還20
    0 萬元，97年9 月8 日償還400 萬元，迄至97年9 月17日受
    刑人與李永發再償還告訴人1,500 萬元，至當日雙方簽立協
    議書為止，受刑人、李永發總計償還金額共達3,100 萬元（
    其中受刑人履行約2,500 餘萬元），是受刑人與告訴人於協
    議書中明訂受刑人積欠告訴人之債務餘額為19,005 ,250 元
    ，應於98年10月15日清償等節，分別為受刑人、告訴人到庭
    陳述甚明，且有97年9 月17日協議書、受刑人所提刑事補充
    意見狀各1 份在卷可憑，顯見受刑人於犯罪後有持續向告訴
    人清償原借貸款項，且已超過最初借貸本金一半之額度，則
    雖其未按本院97年度簡字第4634號簡易判決意旨履行緩刑之
    負擔，惟與自始即不為任何清償或避不見面之惡意不給付等
    情，仍屬有別。
  (二)再者，受刑人為擔保該借款曾提供名下之相關不動產即橡榮
    電子公司廠房之建物予告訴人設定本金最高限額4000萬元之
    抵押權設定，而告訴人為實現該協議書之債權，亦就上揭設
    定抵押權之建物連同坐落之基地聲請強制執行拍賣。而上開
    建物及土地經臺灣桃園地方法院囑託鑑價後之估價逾3319億
    元，其中告訴人有設定第一順位之抵押權之建物部分，估價
    亦達1 億餘元，又上開土地、建物經臺灣桃園地方法院定期
    拍賣，一、二拍均無人應買，至第三次拍賣程序之公告價格
    尚有290,558,000 元，其中建物部分價格尚達1 億元以上，
    有受刑人所提不動產估價報告書、告訴人提出意見狀所附之
    臺灣桃園地方法院桃院永96執晴字第74776 號第三次拍賣公
    告各1 紙附卷可按，則上開告訴人有抵押權之建物價值，顯
    逾被告未清償予告訴人之債務，是就目前受刑人尚積欠告訴
    人未還之債務及利息，告訴人應有相當之擔保。
  (三)本件受刑人與另一債務人前已清償全部借款3,100 萬元（其
    中受刑人清償部分為2,500 餘萬元），又經告訴人就其名下
    財產聲請為查封拍賣，則受刑人是否有隱匿或處分其財產、
    故意不履行、無正當事由拒絕履行或顯有逃匿之虞，或長期
    消極不履行等可認為違反緩刑負擔而情節重大情事，均顯非
    無疑問，而聲請人並未就此調查或具體說明，逕以受刑人未
    履行緩刑所附給付義務，遽認受刑人應予撤銷緩刑，稍嫌速
    斷。此外，卷內復查無證據足認其原緩刑之宣告，有難收其
    預期效果而有執行刑罰之必要，是本院認聲請人聲請撤銷緩
    刑為無理由，應予駁回。
  (四)又按裁定，一般而言，係法院、審判長、受命法官或受託法
    官為處理訴訟程序相關之事項所為之意思決定，乃相對於終
    局事項之判決，是裁定，原則上非關罪刑，除法律另有規定
    （例如刑事訴訟法第434 條第2 項，不得更以同一原因聲請
    再審）外，只有裁定之內容與科刑判決有同一效力，如撤銷
    緩刑、准予減刑、定執行刑或宣告沒收等裁定，有一事不再
    理原則之適用外，其餘事項並無禁止重複聲請之問題，是如
    嗣後受刑人有積極脫產、隱匿或長期消極逃避償還債務之情
    形，檢察官自仍得敘明理由向本院聲請撤銷緩刑，併予說明
    。
四、依刑事訴訟法第220 條，裁定如主文。
中    華    民    國    99    年    4     月    19    日
                  刑事第十八庭    法  官  陳思帆
以上正本證明與原本無異。
如不服本裁定，應於送達後5日內，向本院提出抗告狀。
                                書記官  林素霜
中    華    民    國    99    年    4     月    21    日

司法院資訊處製作；財團法人民間司法改革基金會備份。
